【裁判字號】    98,建,29
【裁判日期】    990517
【裁判案由】    給付工程款
【裁判全文】
- 灣臺中地方法院民事判決  98年度建字第29號
原      告  連鉅企業行即朱素卿
訴訟代理人  陳榮輝  律師
被      告  立隆營造股份有限公司
法定代理人  丁○○
訴訟代理人  徐鼎賢  律師
上列當事人間給付工程款事件，本院於民國99年5月3日言詞辯論
終結，判決如下：
    主      文
被告應給付原告新臺幣貳佰貳拾壹萬肆仟捌佰肆拾元，及自民國
九十八年三月十七日起至清償日止，按年息百分之五計算之利息
。
原告其餘之訴駁回。
訴訟費用由被告負擔十分之九，餘由原告負擔。
本判決原告勝訴部分，於原告以新臺幣柒拾肆萬元為被告供擔保
後，得假執行。但被告以新臺幣貳佰貳拾壹萬肆仟捌佰肆拾元為
原告預供擔保，得免為假執行。
原告其餘假執行之聲請駁回。
    事實及理由
一、原告起訴主張：兩造於民國（下同）97年4月間簽訂工程承
    攬合約書(下稱系爭合約)，由原告承包坐落臺中市○區○○
    ○段148-7號土地上之裕毛屋拆除清運工程（下稱系爭工程
    ），因拆除之廢鋼筋、廢混凝土塊均歸原告所有，可再回收
    利用價值甚高，雙方乃議定由原告支付被告工程款新臺幣(
    下同)980萬元，原告業已支付794萬元予被告。嗣於97年6
    月16日被告委請訴外人乙○○口頭向原告表示欲提前終止系
    爭合約，並表示雙方就工程款他日再行結算，經原告同意並
    即撤場，惟系爭合約書附件說明第9款約定：「本案拆除廢
    鋼筋總數保證為700噸，不足30公噸無異議，重量誤差超過
    保證重量30噸以上，每一公噸補14000元，以公正地磅為準
    」，即被告保證系爭工程最少應給付原告670公噸廢鋼筋，
    就重量差額部份則每公噸補14000元。詎被告僅交付原告廢
    鋼筋263公噸860公斤，價值新臺幣(下同)369萬4040元「計
    算式：263.96×14000＝0000000」，97年6月22日向原告買
    回廢鋼筋115.08公噸，支付價金161萬元，其餘不足額廢鋼
    筋均未交予原告，則原告自得依系爭合約書附件說明第9款
    約定，請求被告返還263萬5960元「計算式:794萬－369萬
    4040元－161萬=263萬5960元」，爰本於系爭合約之法律關
    係，請求被告應給付原告263萬5960元，及自起訴狀繕本送
    達被告翌日起至清償日止，按年息5%計算之利息，並陳明願
    供擔保，請准宣告假執行。
二、被告則以：(一)原告係因人手不足，無力如期完成系爭工程，
    乃於97年6月17日將未完成之部分，委託被告代調工續行完
    成，並代出售拆除之廢鋼筋，原告亦續派員在現場監管，並
    無提前終止合約情事。(二)依系爭合約書發包明細表所載，原
    告應給付之總價為980萬元(含稅)，惟原告僅合計僅交付794
    萬元，仍有186萬元尚未支付。(三)原告於97年6月17日委託授
    權被告代調工後，嗣經被告雇工拆除之廢鋼筋共337484公斤
    ，扣除已於97年6月22日交付原告之115080公斤外，尚應交
    付原告222404公斤。惟因適值鋼筋價格大跌，被告就拆除之
    廢鋼筋337,484公斤實際上所售價格並未達每噸14000元，原
    告以每噸14000元計價，係屬不合理等語置辯，請求駁回原
    告之訴及假執行之聲請，並陳明如受不利判決，願供擔保，
    請准宣告免為假執行。
三、原告主張兩造於97年4月間簽訂系爭合約，由原告承包系爭
    工程，因拆除之廢鋼筋、廢混凝土塊均歸原告所有，可再回
    收利用價值甚高，雙方乃議定由原告支付被告工程款980 萬
    元，原告業已支付794萬元予被告；而被告僅交付原告廢鋼
    筋263噸860公斤，價值新臺幣(下同)369萬4040元，97年6月
    22 日向原告買回廢鋼筋115.08噸，支付價金161萬元之事實
    ，業據其提出系爭合約書等件為證，復為被告所不爭執，此
    部分事實，堪信為真實。至原告主張系爭合約於97年6月17
    日合意終止，被告交付廢鋼筋不足，被告應返還263萬5960
    元予原告，則為被告所否認，並以前詞置辯。經查，
  (一)被告所提出蓋有「連距企業行」、「朱素卿」印文之97年6
    月17日委託授權書明載：「一、立授權書人連距企業行負責
    人同意授權位於台中市○○街與大德街口(原裕毛屋)工地之
    拆除工程，因本企業行人手不足，故委託甲方發包單位協助
    處理拆屋清除一切工程，並依原合約有效內容之精神續請丙
    方公司為本工程完成，完全同意授權。二、拆除物品廢鋼筋
    每公斤新台幣壹拾肆元整回收金額，須繳回連鉅企業行，以
    實量實計並雙方會磅或以地磅為計算之依據，其他物料消除
    完畢。三、以上為連鉅企業行所承包為期時間不足完成，故
    經發包單位催趕無法如期完成，做出放棄並同意授權，本著
    學習的精神，賠償學經驗的原則，所做以上之一切決定，絕
    無異議。四、恐口無憑，特立此書無誤。」，證人乙○○於
    99年2月8日本院言詞辯論時亦結證稱：「法官問：委託授權
    書是真的？（提示授權委託授權書）答：是真的，是原告連
    鉅企業行廖董拿給我的，我不知道廖董的名字，但我知道連
    鉅企業行負責人朱素卿是他的太太。」、「原告訴訟代理人
    問：所指的廖董（本名丙○○）是否為在庭上的人（法官請
    證人當庭指認）答：是的，是廖董本人沒錯。」、「原告訴
    訟代理人問：請問你廖董於何時、何地拿委託授權書給你？
    答：時間我不太記得，但地點是在車上，是廖董和甲○○兩
    人一起來找我的時候交給我的。」、「原告訴訟代理人問：
    廖董為何會拿委託授權書給你？答：因為系爭的工程工期三
    十天，原告做到二十八天時就只有完成約百分三十，並要求
    延期二十天，業主不肯，後來協商沒有談成破裂，原告就說
    他沒有辦法作，請別人來作，才拿這份委託授權書給我。」
    ，是原告主張兩造已於97年6月17日合意終止系爭合約，不
    足採信，應以被告抗辯原告因人手不足，無力如期完成系爭
    工程，乃於97年6月17日將未完成之部分，委託被告代調工
    續行完成為可採。
  (二)原告因人手不足，無力如期完成系爭工程，乃於97年6月17
    日將未完成之部分，委託被告代調工續行完成，已如前述。
    是系爭合約仍存在於兩造間，不因第三人代為履行而免除兩
    造之契約責任，僅生第三人代為履行之費用，應由原告負擔
    而已。而證人乙○○於98年6月29日本院言詞辯論時結證稱
    ：「法官提示契約書，有何意見？（提示並告以要旨）答：
    有看過契約書，契約內容是約定原告自97年5月19日至97年6
    月19 日拆除被告所有坐落台中市○區○○○段0148之0007
    號裕毛屋。契約承攬價格原告要付給被告新台幣九百八十萬
    元，原告已經付給被告七百九十四萬元，原告就沒有付完，
    原告作到二十八天即97年6月17日，還有三分之二的工作沒
    有做完，原告要求再延期二十天，被告不可能同意，原告說
    我花錢學功夫，你找別人來作，費用原告來支付，後來隔天
    我找風速工程陳先生來做，他們作十三天即97年7月1日就完
    成，花多少錢我不知道。風速工程拆除下來的鋼筋是還算原
    告的。」，原告亦不爭執系爭工程係由第三人完成，雙方議
    定由原告支付被告工程款980萬元，原告僅支付794萬元，則
    依上開說明，原告依約有給付工程尾款186萬元「計算式：
    980－794＝186」之義務。
  (三)系爭合約仍存在於兩造間，不因第三人代為履行而免除兩造
    之契約責任，已如前述。依系爭契約書第8條其他說明約定
   ：「本合約與施工說明書、圖說及各項附件同具效力。但工
    程發包明細表及施工規範等合約附件內容與本合約不一致者
    ，以工程發包明細及施工規範為準。」，而兩造合約附件說
    明第九項約定：「本案拆除廢鋼筋總數保證為700公噸，不
    足30公噸無異議，重量誤差超過保證重量30噸以上，每一公
    噸補14000元，以公正地磅為準」。是系爭工程雖由第三人
    完成，被告依約仍有給付原告至少670公噸廢鋼筋之義務，
    如少於670公噸廢鋼筋，每一公噸即應給付原告14000元。被
    告抗辯因鋼筋價格大跌，被告就拆除之廢鋼筋337,484公斤
    實際上所售價格並未達每噸14000元，原告以每噸14000元計
    價，係屬不合理，悖於兩造上開約定，不足採信。而被告僅
    交付原告廢鋼筋263噸860公斤，價值新臺幣(下同)369萬404
    0元，97年6月22日向原告買回廢鋼筋115.08噸，支付價金16
    1萬元，為兩造所不爭執，故被告僅交付原告廢鋼筋378.94
    公噸，短少應給付原告至少670公噸廢鋼筋291.06公噸，依
    約被告應給付原告0000000元「計算式：(670-378.94)×140
    00＝0000000」。
四、綜上所述，系爭合約仍存在於兩造間，不因第三人代為履行
    而免除兩造之契約責任，原告依約應給付原告工程尾款186
    萬元，被告依約應給付原告廢鋼筋價款0000000元，兩相扣
    抵後，被告應給付原告0000000元「計算式：0000000-00000
    00＝0000000」。從而，原告依系爭合約之法律關係，請求
    被告應給付原告0000000元，及自起訴狀繕本送達被告翌日
    即98年3月17日起至清償日止，按年息5%計算之利息，為有
    理由，應予准許；逾此部分之請求，為無理由，應予駁回。
五、兩造均陳明願供擔保，聲請宣告假執行，經核原告勝訴部分
    ，合於法律規定，爰酌定相當之擔保金額宣告之；至原告其
    餘假執行之聲請，因訴之駁回而失所附麗，應予駁回，附此
    敘明。
六、本件事證已臻明確，兩造其餘之攻擊方法及舉證，於判決之
    基礎及結果均不生影響，無予一一論列之必要，併此敘明。
七、據上論結：本件原告之訴為一部有理由，一部無理由，應依
    民事訴訟法第79條、第385條第1項前段、第390條第2項，判
    決如主文。
中    華    民    國    99    年    5     月    17    日
                  民事第一庭  法  官  劉正中
以上為正本係照原本作成。
如對本判決上訴，須於判決送達後20日內向本院提出上訴狀（須
附繕本）。
中    華    民    國    99    年    5     月    17    日
                              書記官

司法院資訊處製作；財團法人民間司法改革基金會備份。
